【裁判字號】    92,易,2128
【裁判日期】    921027
【裁判案由】    過失傷害
【裁判全文】
臺灣板橋地方法院刑事判決                        九十二年度易字第二一二八號
    公  訴  人  臺灣板橋地方法院檢察署檢察官
    被      告  戊○○
                丙○○
右列被告等因過失傷害案件，經檢察官提起公訴（九十二年度偵字第七○六三號），
本院判決如左：
    主      文
戊○○、丙○○共同傷害人之身體，各處罰金玖仟元，如易服勞役，均以參佰元折算
壹日。
    事      實
一、緣臺北縣板橋市○○路三十四巷十八號「百福名園大廈」管理委員會（下簡稱管
    理委員會）管理委員甲○○於民國九十一年十二月三日上午八時三十分許，進入
    前開大廈管理室內命管理委員會組長戊○○交出大廈管理費收費標準明細表，戊○○以未獲管理委員會同意為由而加以拒絕，詎甲○○竟逕行搜取前開收費標準
    明細表離去，戊○○及值班管理員丙○○急於奪回之而尾隨追出，在前開大廈車
    道出入口處追及甲○○，因甲○○不僅無交還之意，且踹踢戊○○，戊○○及丙○○乃基於傷害之犯意聯絡，由丙○○出手勾勒甲○○脖子，將之按倒在地，戊○○出手奪回前開收費標準明細表，而共同與甲○○扭打互毆，致甲○○受有右
    手肘、右前臂多處擦傷（各約為二乘零點一公分）及左小腿擦傷（三乘二公分）
    等傷害。
二、案經甲○○訴由臺北縣政府警察局海山分局報請臺灣板橋地方法院檢察署檢察官
    偵查起訴。
    理      由
一、訊之被告戊○○、丙○○等皆不諱在管理委員會任組長、管理員等職，於前揭時
    、地，為取回遭管理委員會管理委員甲○○強行取走之大廈管理費收費標準明細
    表，在前開大廈車道出入口處追及甲○○，惟均矢口否認有何傷害犯行，被告戊○○辯稱：伊追及甲○○後，欲取回前開收費標準明細表，即遭甲○○踹踢，伊
    因小腿部位被踢中而跌倒，爬起後發現甲○○亦跌倒，伊即撿拾散落在地面之前
    開收費標準明細表，與甲○○間無何拉扯云云；被告丙○○辯稱：伊隨戊○○追
    及甲○○後，正欲伸手抓住甲○○，即見甲○○踹踢戊○○倒地，但甲○○亦重
    心不穩而跌倒，伊與甲○○間無何肢體接觸云云。
二、經查：
（一）右揭事實，迭遽被害人甲○○指訴不移，而被害人驗傷結果，其身體受有右手
      肘、右前臂多處擦傷（各約為二乘零點一公分）及左小腿擦傷（三乘二公分）
      等傷害，亦有臺北縣立板橋醫院九十一年十二月三日北縣板醫診字第九三二號
      驗傷診斷書存卷可證；被害人於當日接受警訊時，雖猶陳述其乃遭被告戊○○
      、丙○○二人壓倒在地，且被案外人伍仕集勒住脖子，而為渠三人拳打腳踢（
      見偵查卷第十六頁反面），然與證人丁○○○於警訊時證稱：案外人伍仕集係
      於戊○○、丙○○二人與甲○○發生拉扯之後，才自樓上下來，未與甲○○發
      生拉扯、毆打等行為（見偵查卷第二頁），及證人乙○○於偵查中結證稱：伊
      於當日見甲○○從管理室搶了東西往外走，戊○○及丙○○即尾隨追出，欲將
      東西搶回，於是三人間發生拉扯（見偵查卷第四十一頁反面）等，非無出入，
      抑且被害人於偵查中亦解明於受被告二人毆打時，案外人伍仕集並不在場（見
      偵查卷第三十五頁反面至第三十六頁），足見被害人於警訊時指稱案外人伍仕
      集參與共同毆打部分，固非實情，然而其指訴遭人勒住脖子、制壓在地之情節
      ，核與被告丙○○於警訊時供承伊見甲○○以腳踹戊○○，於是上前勾住甲○○脖子，將其按倒在地等語（見偵查卷第十四頁反面），要無不合，又證人丁○○○及證人乙○○前引證言中關於被告二人與被害人甲○○間發生之「拉扯
      」，如僅為爭奪前開收費標準明細表之行為，應不至於造成被害人身體受有右
      手肘、右前臂多處擦傷及左小腿擦傷等傷害，參以被害人之指訴及被告丙○○
      於警訊中之前開供述內容，足認渠等證言所謂之拉扯，應為被告等與被害人間
      以不法腕力相拮抗之扭打互毆，總合前揭論證，堪認本案事實發生之經過情形
      ，應為甲○○進入前開大廈管理室內命戊○○交出前開收費標準明細表未果，
      而逕行拿取前開收費標準明細表離去，戊○○及值班管理員丙○○急於奪回之
      而尾隨追出，在前開大廈車道出入口處追及甲○○，因甲○○不僅無交還之意
      ，且踹踢戊○○，戊○○及丙○○乃基於傷害之犯意聯絡，由丙○○出手勾勒
      甲○○脖子，將之按倒在地，戊○○出手奪回前開收費標準明細表，而共同與
      甲○○發生拉扯扭打，致甲○○受傷無疑；至於被害人指訴失實部分，無非甫
      受衝突毆打等猝發情節之刺激，恚怒不平，人別記憶模糊，未及釐清，即接受
      警訊所致，不影響本案事實之認定。
（二）被告戊○○於本院審理時雖以前揭情詞置辯，惟與其於警訊中所述伊當時在管
      理室內簽到督導，遇甲○○進入管理室索取前開收費標準明細表，伊以須經大
      廈管理委員會准許為由而拒絕之，甲○○便自行翻開管理室抽屜拿走前開收費
      標準明細表，伊與值班管理員丙○○遂追出門外拉住甲○○拿回明細表，甲○○便用手抓傷伊右手無名指，並腳踢伊右大腿，使伊不支倒地云云（見偵查卷
      第十頁反面），顯有扞格，被告丙○○於本院審理時之前揭辯解，尤與其前引
      警訊中之供述鑿枘不入，矧被告二人就甲○○身體所受傷害，咸以甲○○因腳
      踢戊○○，重心不穩而跌到所致為辯，證人乙○○、丁○○○於審理中亦翻異
      前詞，均改稱甲○○係因腳踢戊○○，重心不穩而自行跌倒受傷云云，證人乙○○復指明甲○○踢到戊○○後自己重心不穩跌倒，是背後著地，而且是屁股
      先撞到地云云（見本院九十二年十月二日及九十二年十月十三日審判筆錄），
      準此，甲○○果因伸腿踢人，重心不穩而跌倒，其結果應係背部著地而仰躺，
      身體受傷部位應為後腦部、背部、臀部等身體因著地而受力之部位，然觀卷內
      前開驗傷診斷書之內容，竟不見被害人身體上開部位有何傷害，俱徵被告二人
      所辯及證人乙○○、馬秀卿等於本院審理時所為證言不實，無非串飾卸責、迴
      護之詞，胥無可採。
    綜上，本案事證明確，被告二人犯行堪予認定，應依法論科。
二、核被告戊○○、丙○○所為，均係犯刑法第二百七十七條第一項傷害罪。被告二
    人間，有犯意之聯絡及行為之分擔，皆為共同正犯。公訴人認被告二人所為，係
    犯刑法第二百八十四條第一項前段（起訴書漏載前段）過失傷害罪，固非無見；
    第按：刑法上所謂過失，指無犯罪故意因欠缺注意致生犯罪事實者而言，故是否
    過失，應以對於其行為之結果有無認識及是否希望其實現為標準，若明知有此結
    果而悍然為之，自不得謂為過失，最高法院五十年臺上字第一六九○號判例宣示
    相類意旨，可供參考；本案被告二人均為智慮健全之成年人，對於以不法腕力相
    拮抗之扭打互毆，有造成身體受傷之高度蓋然性，要難諉為不知，猶為奪回遭被
    害人逕行取走之文件，而共同與之扭打互毆，而非單純爭奪前開收費標準明細表
    ，參合被告等行為確實造成被害人身體多處受傷之結果，足認被告等所為，主觀
    上應具備傷害被害人之知（認識）與欲（希望）等要素，豈能謂無傷害之故意﹖
    公訴人請依過失傷害罪名論處，自有未洽，惟其造成被害人身體受傷之基本社會
    事實相同，應由本院變更檢察官所引法條裁判之。爰審酌被告二人無視法律禁制
    ，恣意以不法腕力解決紛爭，毆人成傷，應予非難，兼衡被告二人前無犯罪紀錄
    （見卷內臺灣高等法院被告全國前案紀錄表），本次乃因受所管領文件遭被害人
    逕行取走、拒絕交還之偶發狀況刺激，急於奪回之而與被害人發生肢體衝突，肇
    此犯行，非預謀犯罪，惡性不重，及被害人身體所受傷害情形，以及被告二人犯
    罪後猶飾詞卸責，未見悔意之態度等一切情狀，分別量處如主文所示之刑，並諭
    知易服勞役之折算標準，資為懲儆。
據上論結，應依刑事訴訟法第二百九十九條第一項前段、第三百條，刑法第二十八條
、第二百七十七條第一項、第四十二條第二項，罰金罰鍰提高標準條例第一條前段、
第二條，判決如主文。
本案經檢察官游鉦添到庭執行職務。
中      華      民      國    九十二    年      十      月    二十七    日
                                  臺灣板橋地方法院刑事第九庭
                                      審判長法  官  蔡 新 毅
                                            法  官  林 海 祥
                                            法  官  王 士 珮
右正本證明與原本無異。
如不服本判決，應於判決送達後十日內，向本院提出上訴狀，上訴於臺灣高等法院。
                                            書記官  謝 麗 秋
中      華      民      國    九十二    年      十      月    二十七    日
※附錄本案論罪科刑法條全文※
中華民國行法第二百七十七條：
傷害人之身體或健康者，處三年以下有期徒刑、拘役或一千元以下罰金。
犯前項之罪因而致人於死者，處無期徒刑或七年以上有期徒刑；致重傷者，處三年以
上十年以下有期徒刑。


司法院資訊處製作；財團法人民間司法改革基金會備份。
